【裁判字號】    98,刑智上易,35
【裁判日期】    980527
【裁判案由】    違反商標法
【裁判全文】
智慧財產法院刑事判決
                                  98年度刑智上易字第35號
上  訴  人  甲○○
即  被  告
選任辯護人  黃重鋼律師
            林上鈞律師
            林詠嵐律師
上列上訴人因違反商標法案件，不服臺灣高雄地方法院97年度易
字第1225號，中華民國98年2 月5 日第一審判決（起訴案號：臺
灣高雄地方法院檢察署97年度偵字第18840 號），提起上訴，本
院判決如下：
    主  文
上訴駁回。
    事實及理由
一、本案經本院審理結果，認第一審以上訴人即被告甲○○犯商
    標法第81條第3 款未得商標權人同意，於同一或類似商品，
    使用近似商標罪，構成累犯，判處有期徒刑六月，併科罰金
    新臺幣十五萬元，並諭知易科罰金及易服勞役折算之標準為
    新臺幣一千元折算一日，且依商標法第83條規定將扣案之皮
    件宣告沒收，認事用法及量刑均無不當，應予維持，並引用
    第一審判決書記載之事實、證據及理由（如附件）。
二、被告上訴意旨略以：伊所販售之皮包，使用之商標係向經濟
    部智慧財產局註冊之第01113842號「GIOSSARDI 及圖」商標
    ，圖樣設計亦取得著作權證書，與固喜歡固喜公司之「GUCC
    I 」商標圖樣明顯不同，且其販售之皮包上均有中、英文標
    示之「GIOSSARDI 」圖樣吊牌二紙，皮包上金屬部分亦標示
    「GIOSSARDI 」及其設計之商標圖樣，任何人應不致有誤認
    之虞，況其販售之皮包每只僅新台幣數百元，與「GUCCI 」
    皮包每只均在數萬元之譜，市場區隔性極大，消費者不會有
    誤認混淆之虞，而被告設計之雙e 連鎖設計圖，雖遭經濟部
    智慧財產局核駁，惟不妨害被告仍為商標註冊第01113842號
    「GIOSSARDI 及圖」商標權利人之事實，伊並無使用近似固
    喜歡固喜公司之「GUCCI 」之商標之犯意云云。
三、經查：
  (一)被告所製造、販售之商品，其皮件上之正反面均印製滿如原
    判決附圖（三）之雙e 連鎖圖樣，業經本院當庭勘驗明確，
    與喜歡固喜公司註冊之如原判決附圖（一）、（二）商標之
    雙G 連鎖圖樣，其字母雖有不同，惟兩者之設計均為左字母
    顛倒，右字母正立，2 字母間向外背對相互緊扣之方式，且
    該雙e 字母外側附有4 個實心黑點，其雙e 圖樣呈上下交錯
    相連之菱形排列方式，均與附圖（一）、（二）之雙G 排列
    方式相同，又字母「e 」、「G 」於倒置相連之排列時，其
    字體、字形本極相仿，是明顯得見兩者之配置、字體圖樣、
    比例及構圖，甚為近似，對於一般知識經驗之消費者而言，
    以異時異地整體輔以普通人對事物的注意情況來觀察，應有
    產生混淆誤認之虞。
  (二)被告雖辯稱扣案的皮包吊牌、拉鍊、裡布都有標示其申請之
    「GIOSSARDI 」商標云云。惟查，該等皮件上之正反面均印
    製滿附圖（三）之圖樣，就一般消費者於匆促選購之際，異
    時異地隔離觀察，其圖樣顯然較引起消費者注意，又商標是
    否足以使消費者產生混淆，其圖樣必須整體判斷之，並不能
    將商標上之英文字母與圖形分割判斷，衡以附圖（一）、（
    二）之商標係具有高知名度，且為大眾所周知之圖樣，以兩
    者極為近似之「雙e 」、「雙G 」連鎖圖之佈局，且使用於
    同一或類似之皮件商品上，已足夠使一般消費者於購買之際
    ，有誤認混淆之可能；而被告於皮件所附之「GIOSSARDI 」
    之吊牌係以紙製，吊掛在皮件外側，必須仔細翻閱方得閱讀
    ，而其註冊之附圖（四）之圖樣，亦僅出現在皮包上金屬部
    分及裡布，金屬上之字體甚小，一般消費者必須仔細辨識始
    能判斷，裡布內者則須消費者打開皮件仔細查看方可看到，
    以具有普通知識經驗之消費者，於購買時施以普通之注意，
    應係以該等皮件外觀正反面佈滿原判決附圖（三）所示之圖
    樣為主要識別部分，而該附圖（三）之圖樣與固喜歡固喜公
    司之如原判決附圖（一）、（二）之商標甚為近似，焉能謂
    消費者無誤認混淆之虞？是被告所辯不會使一般消費者產生
    混淆誤認云云，不足採信。
  (三)又被告曾於95年4 月27日以原判決附圖( 三) 圖樣向經濟部
    智慧財產局申請商標註冊登記，經該局認為與固喜歡固喜公
    司註冊之如原判決附圖（一）、（二）商標構成近似，且均
    指定於同一或類似商品，有致相關消費者混淆誤認之虞，而
    予以核駁，此有該局96年2 月9 日（96）慧商0331字第0969
    0154480 號核駁理由先行通知書、96年4 月27日（96）慧商
    0331字第09680187750 號核駁第0000000 號審定書可稽（見
    850 號偵字卷第23-35 頁），足見被告早已知悉使用原判決
    附圖( 三) 圖樣於皮件上，會與固喜歡固喜公司註冊之如原
    判決附圖（一）、（二）商標構成近似，致相關消費者混淆
    誤認，其仍為之，主觀上有犯罪故意堪可認定。被告辯稱無
    主觀犯意云云，無非飾卸之詞，不足採信。
  (四)至於被告稱其設計之雙e 設計圖曾向財團法人臺灣經濟研究
    院登記著作權證書一事，與本案使用上開設計圖於上開商品
    是否侵害他人商標權一事，要無關連，非可執為其免責之依
    據。上訴人猶執上開理由上訴指摘原判決不當，求予撤銷改
    判，核無理由，上訴應予駁回。
據上論結，應依刑事訴訟法第373條、第368 條，判決如主文。
本案經檢察官呂文忠到庭執行職務。
中    華    民    國    98    年    5     月    27    日
                  智慧財產法院第二庭
                              審判長法  官  陳國成
                                    法  官  蔡惠如
                                    法  官  陳忠行
以上正本證明與原本無異。
不得上訴。
中    華    民    國    98    年     5    月   27     日
                                    書記官  陳士軒
附件
臺灣高雄地方法院刑事判決              97年度易字第1225號
公  訴  人  臺灣高雄地方法院檢察署檢察官
被      告  甲○○        男(民國○○年○月○○日生)
                          身分證統一編號：Ｚ000000000號
                          住高雄市○○區○○里○○路15
                            2號
選任辯護人  楊雪貞律師
上列被告因違反商標法案件，經檢察官提起公訴（97年度偵字第
18840號），本院判決如下：
    主  文
甲○○犯商標法第八十一條第三款之侵害商標權罪，累犯，處有
期徒刑陸月，併科罰金新臺幣壹拾伍萬元，徒刑如易科罰金，罰
金如易服勞役，均以新臺幣壹仟元折算壹日，扣案如附表所示之
物，均沒收之。
    事  實
一、甲○○前於民國92年間，因違反商標法案件，經臺灣高等法
    院高雄分院法院以92年度上易字第836 號判決判處有期徒刑
    6 月確定，甫於92年9 月29日易科罰金執行完畢，詎其猶不
    知悔改，其係址設高雄市○○區○○路152 號之「卓莎迪皮
    件開發有限公司」（下稱卓莎迪公司）負責人，明知如附件
    圖（一）、（二）所示之商標圖樣，係「固喜歡固喜公司」
    向我國經濟部智慧財產局（下稱智慧局）申請註冊並取得商
    標專用權，指定使用於書包、手提袋、旅行袋及皮夾等商品
    ，專用期間如附圖所示，且於商標專用期間內（相關商標圖
    樣、專用期限、註冊號碼、商標權人均詳如附圖（一）、（
    二）所示），未經固喜歡固喜公司之同意或授權，不得於同
    一或類似商品使用相同或近似之商標圖樣，亦不得販賣前述
    侵害商標權人商標之商品，竟基於使用近似他人商標於同一
    商品及明知為前開商品而仍為販賣之犯意，自96年6 月起，
    未得商標權人同意，委託在中國大陸地區廣州湖蚌不知情之
    新錦豐工廠，使用如附件圖（三）之近似於圖（一）、（二
    ）註冊商標之圖樣，於其生產之各式皮件上，並將其上開仿
    冒商品，由不知情之黃政憲監工後運回卓莎迪公司，再販賣
    予不知情之楊志忠及黃木欽（上2 人均業經嘉義地方法院檢
    察署檢察官為不起訴處分），嗣因楊志忠、黃木欽分別於97
    年1 月2 日下午3 時30分在嘉義市○區○○路與民生路口、
    同年月27日下午4 時20分許在嘉義市○區○○路與仁愛路口
    陳列如附表所示數量之仿冒商標商品，始查知上情。
二、案經嘉義市警察局報請臺灣嘉義地方法院檢察署呈請臺灣高
    等法院檢察署檢察長令轉臺灣高雄地方法院檢察署檢察官偵
    查起訴。
    理  由
一、按被告以外之人於審判外之言詞或書面陳述，除法律有規定
    者外，不得作為證據，刑事訴訟法第159 條第1 項定有明文
    ，此即學理上所稱之「傳聞證據排除法則」，而依上開法律
    規定，傳聞證據原則上固無證據能力，但如法律別有規定者
    ，即例外認有證據能力。又按被告以外之人於審判外之陳述
    ，雖不符同法第159 條之1 至之4 之規定，而經當事人於審
    判程序同意作為證據，法院審酌該言詞陳述或書面陳述作成
    時之情況，認為適當者，亦得為證據，同法第159 條之5 第
    1 項定有明文。查本判決下列所引用之證據，均經被告、檢
    察官於本院審理中同意作為證據（見本院審易卷第19頁、易
    字卷第12頁），本院審酌該等傳聞證據作成時之狀況，並無
    不宜作為證據之情形，依前開說明，亦得作為證據。
二、訊據被告甲○○固坦承楊志忠、黃木欽所販賣之扣案商品為
    其於上開時、地所製造、販售之事實，惟矢口否認有何違反
    商標法之犯行，辯稱：伊曾以附圖（四）所示之圖樣，取得
    註冊登記第01113842號之註冊商標，其所使用之圖樣顯與「
    GUCCI 」商標明顯不同，且其販售之皮包上均有中、英文標
    示之「GIOSSARDI 」圖樣，任何人應不致有誤認之虞，況其
    販售之皮包每只僅新台幣（下同）數百元，與「GUCCI 」皮
    包每只均在數萬元之譜，市場區隔性極大，消費者不會有誤
    認混淆之虞云云，經查：
（一）附圖（一）、（二）之文字圖像，均係固喜歡固喜公司向
      經濟部智慧財產局申請註冊取得商標專用權，指定使用於
      書包、手提袋、旅行袋及皮夾等商品，現仍在商標專用期
      限內，此有智慧局商標註冊簿2 紙在卷可稽（見850 號偵
      卷第33頁），另楊志忠、黃木欽分別於附表所示之時、地
      ，經警扣得如附表所示數量之印製有附圖（三）圖樣之皮
      件，上開皮件均為被告所經營之卓莎迪公司所製造、販售
      等情，業經證人黃政憲、黃木欽、楊志忠等人於警詢中證
      述無誤，並有現場照片16張、扣案筆錄、扣押物品目錄表
      各2 份等件附卷可憑，復為被告所不爭執，上情堪可認定
      。
（二）被告及辯護人雖辯稱其所使用之圖樣不會致消費者有誤認
      之虞云云，惟查：(1)參諸扣案皮件所使用之如附圖（三）
      之雙e 連鎖圖樣，與附圖（一）、（二）之雙G 連鎖圖樣
      ，其字母雖有不同，惟兩者之設計均為左字母顛倒，右字
      母正立，2 字母間向外背對相互緊扣之方式，且該雙e 字
      母外側附有4 個實心黑點，其雙e 圖樣呈上下交錯相連之
      菱形排列方式，均與附圖（一）、（二）之雙G 排列方式
      相同，又字母「e 」、「G 」於倒置相連之排列時，其字
      體、字形本極相仿，是明顯得見兩者之配置、字體圖樣、
      比例，對於一般知識經驗之消費者而言，以異時異地整體
      輔以普通人對事物的注意情況來觀察，要屬有產生混淆誤
      認之虞無疑；另被告於95年4 月27日以附圖（三）之圖樣
      向智慧局以000000000 號申請註冊登記時，智慧局即以其
      與固喜歡固喜公司註冊之附圖（一）、（二）圖樣構成近
      似，且均指定於同一或類似商品，有致相關消費者混淆誤
      認之虞為由，而予以核駁，亦採同樣見解，此有智慧局96
      年2 月9 日（96）慧商0331字第09690154480 號函、96年
      4 月27日（96）慧商0331字第09680187750 號核駁第
      0000000 號審定書各1 份在卷可憑（見850 號偵字卷第
      23-35 頁），足見被告辯稱兩者並不近似云云，尚不足採
      。(2)又被告及辯護人復辯稱：附圖（四）之圖樣係經其於
      93年8 月1 日向智慧局取得第00000000號註冊登記，上開
      雙e 連鎖圖樣亦曾取得著作權證書，且上開皮件上附有「
      GIOSSARDI 」吊牌，金屬部分亦標示「GIOSSARDI 」字樣
      ，應不致使消費者誤認云云，惟參諸卷附扣案商品之照片
      ，被告所製造、販售之商品，其皮件上之正反面均印製滿
      附圖（三）之圖樣，就一般消費者於匆促選購之際，其圖
      樣顯然較得引起消費者注意，又商標是否足以使消費者產
      生混淆，其圖樣必須整體判斷之，並不能將商標上之英文
      字母與圖形分割判斷，衡以附圖（一）、（二）之商標係
      具有高知名度，且為大眾所周知之圖樣，以兩者極為近似
      之「雙e 」、「雙G 」連鎖圖之佈局，且使用於同一或類
      似之皮件商品上，已足夠使一般消費者於購買之際，而有
      誤認混淆之可能，而其所附之「GIOSSARDI 」之吊牌係以
      紙製，吊掛在皮件外側，必須仔細翻閱方得閱讀，而其註
      冊之附圖（四）之圖樣，亦僅出現在皮包上金屬部分，其
      字體甚小，一般消費者必須仔細辨識始能判斷，以具有普
      通知識經驗之消費者，於購買時施以普通之注意，焉能謂
      消費者無誤認混淆之虞？再者，扣案商品之售價雖較真品
      低廉，然此種仿品之充斥，足以稀釋真品之價值，被告利
      用商標專用權人正規經營投入相當研發行銷費用之努力，
      而藉以增加自己之市○○路，此種破壞市場競爭秩序行為
      尤須加以非難，是辯護人辯以其市場區隔不同，會購買名
      牌者定會依其價格辨別得其商品不同，而認相關消費者絕
      無混淆誤認之可能等語，即屬無稽。至於被告設計之雙e
      設計圖曾取得著作權證書一事，係屬其擁有上開設計圖之
      著作權之問題，與本案使用上開設計圖於上開商品是否侵
      害他人商標一事，要無關連，是被告徒以其售價、標示不
      同等語資為辯解，而忽視立於一般消費者立場是否有混淆
      誤認之事實，其所辯即屬卸責之詞，無足憑採。
（三）綜上所述，本案事證明確，被告前揭犯行，均堪認定，應
      予依法論科。
二、核被告所為，係犯商標法第81條第3 款未得商標權人同意，
    於同一或類似商品，使用近似商標罪。按犯罪之性質及日常
    社會生活之經驗判斷，可認一行為本質上即當然包括另一行
    為，或一行為足以吸收另一行為者，僅論以一罪（最高法院
    90年度台上字第2579號判決意旨參照），按商標法所稱「商
    標之使用」係指為行銷之目的，將商標使用於商品、服務或
    其有關之物件，商標法第6 條定有明文。故本件被告使用近
    似商標之行為，本質上即以行銷為目的，而依社會生活經驗
    近似商標之使用行為，亦常伴隨後續之商品販售行為，而具
    體實現對商標權法益之侵害。故此常態伴隨「使用」行為而
    生之後續販賣行為，其不法內涵應為主要之「使用」近似商
    標罪所吸收而不另論罪。易言之，被告使用近似商標於同一
    或類似商品復加以販賣之行為，其販賣近似商標商品之輕行
    為，應為使用近似商標之重行為所吸收，而不另論罪，公訴
    人認上2 罪應分論併罰，容有誤會。按刑事法若干犯罪之行
    為態樣，本質上原具有反覆、延續實行之特徵，立法時既予
    特別歸類，定為犯罪構成要件之行為要素，則行為人基於概
    括之犯意，在密切接近之一定時、地持續實行之複次行為，
    倘依社會通念，於客觀上認為符合一個反覆、延續性之行為
    觀念者，於刑法評價上，即應僅成立一罪，俾免有重複評價
    、刑度超過罪責與不法內涵之疑慮；學理上所稱「集合犯」
    之職業性、營業性或收集性等具有重複特質之犯罪均屬之，
    例如經營、從事業務、收集、販賣、製造、散布等行為概念
    者是（最高法院95年度台上字第1079號、第3937號、第4686
    號判決意旨參照），是本件被告前揭使用近似商標之營業性
    行為，係在密集期間內以相同之方式持續進行，未曾間斷，
    是其使用近似商標之犯行，即具有反覆、延續實行之特徵，
    從而在行為概念上，縱有多次舉措，仍應評價認係包括一罪
    之集合犯。被告利用不知情之大陸人士為本件使用他人近似
    商標之犯行，應屬間接正犯。又被告前如事實欄一，甫於92
    年9 月29日因商標法案件易科罰金執行完畢，有臺灣高等法
    院被告前案紀錄表在卷可按，其受有期徒刑執行完畢後，5
    年內故意再犯本件最重本刑有期徒刑以上之罪，為累犯，應
    依法加重其刑。爰審酌被告不尊重他人之商標專用權，擅自
    使用他人經營有成之商標，前已因違反商標法案件經判處徒
    刑，竟仍再犯本案，顯見其並無知錯悔悟之意，復參以其犯
    後否認犯罪，態度不佳等一切情狀，量處如主文所示之刑，
    並就徒刑部分諭知易科罰金之折算標準，及罰金部分諭知易
    服勞役之折算標準，以資懲儆。另扣案如附表所示之仿冒商
    品，依商標法第83條規定，不問屬於犯人與否，均應予宣告
    沒收。
據上論斷，應依刑事訴訟法第299 條第1 項前段，商標法第81條
第3 款、第83條，刑法第11條、第47條第1 項、第41條第1 項前
段，第42條第3 項規定，判決如主文。
本案經檢察官林妙蓁到庭執行職務。
中    華    民    國    98    年    2     月    5    日
                  刑事第一庭   審判長法  官 蔡國卿
                                     法  官 王淑惠
                                     法  官 張琬如
以上正本證明與原本無異。
如不服本判決應於收受送達後10日內向本院提出上訴書狀，並應
敘述具體理由；如未敘述上訴理由者，應於上訴期間屆滿後20日
內向本院補提理由書（均須按他造當事人之人數附繕本）「切勿
逕送上級法院」。
中    華    民    國    98    年    2     月    5     日
                                     書記官 劉甄庭
附錄法條：
商標法第81條
未得商標權人或團體商標權人同意，有下列情形之一者，處 3 年
以下有期徒刑、拘役或科或併科新臺幣 20 萬元以下罰金：
一、於同一商品或服務，使用相同之註冊商標或團體商標者。
二、於類似之商品或服務，使用相同之註冊商標或團體商標，有
致相關消費者混淆誤認之虞者。
三、於同一或類似之商品或服務，使用近似於其註冊商標或團體
商標之商標，有致相關消費者混淆誤認之虞者。
附表：
┌──┬────┬─────┬────────────┐
│編號│扣案地點│ 扣案日期 │扣得之仿冒商品名稱、數量│
│    │        │          │                        │
│    │        │          │                        │
├──┼────┼─────┼────────────┤
│ １ │嘉義市西│97年1 月2 │仿冒GUCCI女用皮件12個   │
│    │區○○路│日下午3 時│                        │
│    │與民生北│30分      │                        │
│    │路口    │          │                        │
├──┼────┼─────┼────────────┤
│ ２ │嘉義市西│97年1 月27│仿冒GUCCI女用皮件44個   │
│    │區○○路│日下午4 時│                        │
│    │與仁愛路│20分      │                        │
│    │口      │          │                        │
└──┴────┴─────┴────────────┘


司法院資訊處製作；財團法人民間司法改革基金會備份。
